【裁判字號】    97,上易,230
【裁判日期】    970320
【裁判案由】    恐嚇取財等
【裁判全文】
臺灣高等法院臺中分院刑事判決         97年度上易字第230號
上  訴  人
即  被  告  乙○○
上列上訴人因恐嚇取財等案件，不服臺灣彰化地方法院96年度易
字第1450號中華民國96年11月9日第一審判決（ 起訴案號：臺灣
彰化地方法院檢察署96年度偵字第5360號），提起上訴，本院判
決如下：
    主  文
上訴駁回。
    事  實
一、乙○○前於民國（下同）93年間，因施用毒品案件，經臺灣
    彰化地方法院於93年12月17日以93年度訴字第1584號判處有
    期徒刑8月，其不服上訴，嗣於94年5月5日 ，經本院以94年
    度上訴字第355號判決上訴駁回確定 ，甫於95年3月6日執行
    完畢。不思警惕，分別為下列犯行：
（一）乙○○於96年4月28日零時許 ，與楊宏評（經原審判處有
      期徒刑柒月確定）共同基於意圖為自己不法所有之犯意聯
      絡 ，由楊宏評駕駛乙○○所保管使用之車牌號碼8H-8317
      號自小貨車（為不知情之雇主即「匯泉酒廠股份有限公司
      」所有，以下稱甲車）搭載乙○○沿途搜尋作案對象，同
      日凌晨1時4分許，途經彰化縣北斗鎮○○里○○路58號前
      ，由乙○○留守在甲車上接應，楊宏評則持足供凶器使用
      之六角板手 1支（未扣案），下手竊取丁○○所有之車牌
      號碼Y5-1852號自小貨車（以下稱乙車），得手後 ，楊宏
      評將乙車發動駛離，乙○○則駕甲車隨後逃逸無蹤。嗣經
      警於96年5月4日下午1時許 ，在彰化縣員林鎮○○里○○
      路○段141巷25弄旁之空地尋獲乙車，復調閱路口監視器影
      像光碟，循線查獲上情。
（二）乙○○另基於意圖為自己不法所有之犯意 ，於96年8月17
      日凌晨1時許 ，行經彰化縣員林鎮萬年里萬年巷45-7號前
      ，持足供凶器使用之剪刀1把（未扣案） ，以撬開副駕駛
      座門鎖之方式 ，竊取甲○○所有之車牌號碼1957-SL號自
      小貨車得手。
（三）乙○○基於意圖為自己不法所有之犯意，隨即於翌日，即
      96年8月18日上午11時許至同日下午2時45分許，以門號為
      0000000000手機，接續撥打電話予甲○○，向甲○○恫稱
      ：須付錢贖車，並依指示將新台幣（下同）35,000元以黃
      色便利雨衣包裹放置在乙○○所指定之地點等語；甲○○
      即向彰化縣警察局員林分局報警，經員林分局員警陪同甲
      ○○依乙○○指示前往交付贖款之地點附近埋伏；嗣乙○
      ○於同日下午3時20分許 ，搭乘不知情之劉興柯所駕駛之
      計程車前往彰化縣員林鎮萬年巷愛買大賣場後方之某廣告
      看板前取得贖款，並上車離去，行至彰化縣員林鎮○○路
      2巷口，為警攔捕 ，乙○○旋即下車丟棄贖款並逃逸而未
      遂；為警鳴槍示警後，乙○○方因跌倒而遭捕獲，並扣得
      前開門號0000000000號之手機1支。
二、案經彰化縣警察局北斗分局及員林分局分別報告臺灣彰化地
    方法院檢察署檢察官偵查起訴。
    理    由
一、上訴人即被告乙○○（以下簡稱被告）經本院合法傳喚，無
    正當理由，雖未於本院審理期日到庭，惟查：上揭犯罪事實
    ，業據被告於偵查及原審審理中坦承不諱；核與同案共犯楊
    宏評於原審認罪情節（見原審卷第51頁反面）以及告訴人丁
    ○○、甲○○於警詢中證述之情節相符，並經證人巫誌峰、
    劉興柯於警詢中證述明確，復有彰化縣警察局車輛尋獲電腦
    輸入單2紙、車輛竊盜、車牌失竊資料個別查詢報表-查詢車
    輛認可資料1份、贓物認領保管單2張、新永峰計程車行名片
    1 張及照片17張附卷可稽；及被害人甲○○向彰化縣警察局
    員林分局報警後，經員林分局員警陪同甲○○依乙○○指示
    前往交付贖款之地點附近埋伏，並將被告攔獲之事實，亦有
    彰化縣警察局員林分局刑事案件報告書附卷可稽；被告上開
    犯行均堪認定。
二、核被告所為，就犯罪事實一（一）、（二）部分，均係犯刑
    法第321條第1項第3款之攜帶凶器竊盜罪。按刑法第346 條
    之恐嚇罪，係以恐嚇使人生畏怖心而交付財物為要件，故其
    交付財物，並非因畏怖心所致，其恐嚇尚非既遂，行為人雖
    恐嚇使被害人生畏怖心，而被害人攜款前往交付，乃出於警
    察便利破案之授意，並非因其畏怖心所致，自應仍以恐嚇未
    遂論科 ，此最高法院著有42年台上字第440號判例可資參照
    。被告就犯罪事實一（三）部分，係犯同法第346條第1項、
    第3項之恐嚇取財未遂罪。被告與楊宏評間就犯罪事實一（
    一）部分，有犯意聯絡及犯行分擔，應論以共同正犯。被告
    所犯恐嚇取財未遂犯行 ，其處罰依刑法第25條第2項之規定
    減輕之。被告上揭二次攜帶兇器竊盜罪及恐嚇取財未遂罪三
    罪間，犯罪各別，行為有異，應分論併罰。又被告前曾有如
    犯罪事實欄所載之前科，有刑案資料查註紀錄表可參，於有
    期徒刑之執刑完畢後 ，5年內再犯本件有期徒刑以上之罪，
    為累犯 ，應依刑法第47條第1項規定加重其刑，並先加後減
    之。原審判決審酌被告竊盜財物之價值、對被害人所生之損
    害、被告恐嚇取財之情節，以及被告坦承犯行、犯後態度尚
    佳等一切情狀，分別就被告共同攜帶兇器竊盜部分量處有期
    徒刑柒月，就被告攜帶兇器竊盜部分量處有期徒刑柒月、恐
    嚇使人將本人之物交付，未遂部分，處有期徒刑柒月；並定
    其應執行為有期徒刑壹年陸月。並就六角板手一支、剪刀一
    把，認均為被告乙○○所有供本件犯罪所用之物，且尚無證
    據證明業已滅失，而均依刑法第38條第1項第2款之規定宣告
    沒收；而另就扣案之手機一支，被告供承為其姐姐所有非其
    所有，故不諭知沒收，經核原審認事用法並無何違誤之處，
    量刑亦稱妥適。被告經本院合法傳喚，無正當理由，雖未於
    本院審理期日到庭為任何陳述，惟其具狀上訴主張略以：被
    告就犯罪事實一（一）竊盜部分並不知情，且被告完全坦承
    犯行深具悔意，祖母長期臥病，父親腦中風、高血壓、心臟
    病不良於行，有中度殘障證明可資佐證，被告如入監服刑，
    將無人照料，原審就三罪定應執行刑為壹年陸月，顯屬過重
    ，不符比例原則等語，指摘原審判決不當，惟按被告業已坦
    承犯罪事實一（一）竊盜部分之犯行，並於原審審理時認罪
    （見原審卷第41頁、第51頁反面），核與同案共犯楊宏評認
    罪情節相符，是其具狀上訴主張未涉犯罪事實一（一）竊盜
    部分之犯行，顯非可採，又原審業已審酌被告坦承犯行、犯
    後態度尚佳等一切情狀，而為量刑，且依刑法第321條第1項
    第3款攜帶兇器竊盜罪，最輕本刑為陸月以上有期徒刑，被
    告又係累犯，原審量處有期徒刑柒月，顯已從輕處刑，而定
    應執行方面，上開三罪合計壹年玖月，原審合併定應執行刑
    為壹年陸月，與刑法第51條第5款之規定並無何相違之處，
    另被告之祖母及父親上開病痛縱若為真，固值同情，然仍不
    能執為減輕本件刑責之理由，綜上所述，被告上訴所指各節
    顯均無理由，應予駁回。
三、被告經本院合法傳喚，無正當理由未到庭，爰不待其陳述，
    逕行判決。
四、據上論斷，應依刑事訴訟法第368條、第371條，判決如主文
    。
本案經檢察官丙○○到庭執行職務
中    華    民    國    97  年   3   月    20    日
            刑事第二庭   審判長法  官   李  璋  鵬
                               法  官   胡  森  田
                               法  官   胡  忠  文
上列正本證明與原本無異。
不得上訴。
                               書記官   陳  文  琴
中    華    民    國    97  年   3   月    20    日
附錄本案論罪科刑法條：
刑法第321條
（加重竊盜罪）
犯竊盜罪而有左列情形之一者，處6月以上、5年以下有期徒刑：
一、於夜間侵入住宅或有人居住之建築物、船艦或隱匿其內而犯
    之者。
二、毀越門扇、牆垣或其他安全設備而犯之者。
三、攜帶兇器而犯之者。
四、結夥三人以上而犯之者。
五、乘火災、水災或其他災害之際而犯之者。
六、在車站或埠頭而犯之者。
前項之未遂犯罰之。
刑法第346條
意圖為自己或第三人不法之所有，以恐嚇使人將本人或第三人之
物交付者，處6月以上5年以下有期徒刑，得併科1千元以下罰金
。
以前項方法得財產上不法之利益，或使第三人得之者，亦同。前
二項之未遂犯罰之。


司法院資訊處製作；財團法人民間司法改革基金會備份。
